【裁判字號】    90,上易,3947
【裁判日期】    901219
【裁判案由】    傷害
【裁判全文】
臺灣高等法院刑事判決                            九十年度上易字第三九四七號
    上  訴  人  臺灣基隆地方法院檢察署檢察官
    上  訴  人
    即  被  告  甲○○
    選任辯護人  蔡文玉
    上  訴  人
    即  被  告  乙○○
右列上訴人因被告等傷害案件，不服臺灣基隆地方法院九十年度易字第四一０號，中
華民國九十年九月二十八日第一審判決（起訴案號：臺灣基隆地方法院檢察署九十年
度偵字第六二三號），提起上訴，本院判決如左：
    主  文
上訴駁回。
甲○○、乙○○均緩刑貳年。
    事  實
一、乙○○前向甲○○承租坐落基隆市○○路一三三之七號四樓房屋作為辦公室使用
    後，因未按時給付租金，甲○○乃於民國（下同）九十年一月四日上午十二時二
    十九分許，前往上開處所向乙○○催討房租，詎二人見面即發生爭執，雙方心生
    不滿，竟互相基於傷害之犯意，乙○○持不詳物品擊傷甲○○之頭部及肩部，甲
    ○○則徒手毆打乙○○之頸部，並踢擊乙○○之腹部倒地，致甲○○受有頭部撞
    傷、臉部撕裂傷及手部、右肩部瘀青等傷害，乙○○受有前胸挫傷、右中指瘀傷
    、左中指擦傷及尾骨挫傷等傷害。
二、案經甲○○、乙○○分別訴由基隆市警察局第二分局報請台灣基隆地方法院檢察
    署檢察官偵查起訴。
    理  由
一、訊據被告甲○○、乙○○均矢口否認有傷害犯行，被告甲○○辯稱：伊前往上開
    處所之門口按門鈴後，即在門口處被乙○○之胞兄謝志峰抓住伊雙手，嗣遭被告
    乙○○以重物擊中伊頭部及肩部，旋即被謝志峰拉往電梯，不可能與乙○○發生
    互毆，且當時亦未見乙○○有受傷痕跡，亦未發現證人黃思瑾在場云云。被告乙
    ○○辯稱：被告甲○○一進門後即毆打伊頸部，旋再用腳將伊踢倒在地，伊站起
    後雖看見甲○○臉部流血，但應係甲○○掙扎時揮到自己的臉部所造成，伊並未
    出手毆打甲○○云云。惟查：
(一)被告甲○○毆打乙○○之事實，業據告訴人乙○○指訴綦詳，並經證人即告訴人
    胞兄謝志峰於警訊時證稱：「我當時的動機是為了平息紛爭，避免事態更嚴重，
    所以在邱女出手毆打我妹妹時，我第一個動作是先推開我妹妹，然後基於也要保
    護邱女不受傷害，所以我是站在她們兩人之間，以防邱女也被攻擊。然後才會想
    抓住邱女的手，但是第一次並沒有抓牢，使邱女趁隙從我身旁溜走，在此同時我
    妹妹眼見她要衝入屋裡毆打她，曾警告邱女不要進入，否則要告她，但是邱女不
    但不聽反而一腳踹倒我妹妹（往其肚子處），致我妹妹整個人倒在地上，現場還
    留有邱女一支拖鞋。在我勸阻邱女至電梯口時，我還回去拿回她的鞋子交給其本
    人」等語，及於檢察官偵查中證稱：「當天甲○○到公司找乙○○，但謝不在，
    是我父親與甲○○談，後來我連絡乙○○回來，我妹妹打電話請她下來談，結果
    她還沒進行，就在外面打罵，還拍打玻璃門，乙○○就去開門，甲○○一進來就
    出手打到我妹妹脖子，我想捉住她雙手把她拉出去，但沒抓到，她就將我妹妹踢
    腹部倒地，我才將她雙手抓住，推出去，送她到電梯去」等語明確，復有載明上
    開傷情之行政院衛生署基隆醫院驗傷診斷書一紙在卷可稽。且被告甲○○雖否認
    有進入告訴人乙○○辦公室內並出手毆打乙○○等情，但原審經當庭勘驗錄影帶
    （監視錄影機裝設在前開辦公室門口前方）結果，被告甲○○於九十年一月四日
    十二時二十九分到達乙○○辦公室大門口後，至同日十二時三十一分三十九秒，
    謝志峰將之拉至辦公室門外，並出現於螢幕上，乙○○亦同時出現，嗣謝志峰即
    將被告甲○○帶至電梯門口，並擋在被告甲○○與乙○○二人中間，被告甲○○
    於同日十二時三十五分三十秒被告甲○○即搭乘電梯離去，整個錄影過程被告甲
    ○○及乙○○均無肢體碰觸，有原審九十年八月二十一日訊問筆錄及九十年九月
    五日審判筆錄在卷可稽，足認被告甲○○確已進入辦公室內與乙○○發生爭執，
    否則何以設於前開辦公室門口前方之監視錄影機在被告甲○○於九十年一月四日
    十二時二十九分到達乙○○辦公室大門口後，至同日十二時三十一分三十九秒始
    攝錄到謝志峰將被告甲○○拉至辦公室門外，又何以被告甲○○臉上遭乙○○明
    顯刮傷之經過，亦未顯示在前開錄影畫面，足認其所辯無非避重就輕之詞，不足
    採信。至證人徐皓於原審固證稱：「乙○○當時也有下來問胡隆生說警察來了沒
    ，我當時沒有看到她有受傷」等語，證人胡隆生於原審亦證稱：「我當時．．．
    沒有看到乙○○有傷痕」等語，惟告訴人乙○○所受之傷害分別為前胸挫傷、右
    中指瘀傷、左中指擦傷及尾骨挫傷，有如前開診斷書所載，非如被告甲○○所
    受之臉部裂傷一望即知，是以證人徐皓、胡隆生之前開證詞，自不足據為有利於
    被告甲○○之認定。再證人黃思瑾於檢察官偵查中固證稱：「甲○○在門外，當
    時有上鎖，她有拍打玻璃門，當時她的情緒很激動，我當時距門有五、六公尺遠
    ，後來乙○○去開門，甲○○一進來就打乙○○，謝志峰就去阻止她，謝志峰有
    抓住甲○○肩膀及手，但甲○○掙脫，用腳踢乙○○倒地，乙○○有想打甲○○
    ，但沒有打到，我沒有看到甲○○受傷，後來謝志峰將甲○○拉出去，整個過程
    有十分鐘」云云，於原審證稱：「甲○○本來在門口，後來也有踏進來辦公室，
    總共時間約二十幾分鐘」云云，惟證人胡隆生於原審證稱：「當日我沒有看到黃
    思瑾有上班」等語，且本件整個衝突之過程僅有六分一秒，有前開錄影帶勘驗筆
    錄為憑，乃證人黃思瑾竟證稱：「整個過程有十多分鐘」、「總共時間約二十幾
    分鐘」等語，顯與事實不符，況甲○○臉上所受撕裂傷傷情非輕，外觀上可明顯
    看出，有照片為憑，證人黃思瑾卻證稱：「我沒有看到甲○○受傷」云云，更見
    情虛，是以證人黃思瑾之前開證詞，不足採為斷罪資料，應予排除，惟依上開證
    據，被告甲○○部分之事證仍屬明確，犯行堪以認定。
(二)被告乙○○毆打甲○○之事實，亦據告訴人甲○○指訴在卷，並經證人徐皓證稱
    ：「他們爭執時在樓上我沒看到，是甲○○下樓時我看到她臉上受傷，並告訴我
    說她因房租的事跟乙○○發生爭執」等語及證人胡隆生證稱：「我當時看到甲○
    ○臉上有抓痕」等語明確，復有載明上開傷情之新昆明醫院診斷證明書一紙及告
    訴人甲○○受傷之相片六幀在卷為憑。且被告乙○○亦不諱言當時曾見告訴人甲
    ○○臉部流血等情，雖其辯稱係告訴人甲○○掙扎時揮到自己的臉部所致云云，
    惟依前開照片觀之，告訴人甲○○臉部受有明顯之撕裂傷，且手部及右肩部瘀青
    ，衡情該等傷害當無自己造成之可能，被告乙○○所辯係告訴人掙扎時揮到自己
    的臉部云云，無非空言，不足採信。至證人黃思瑾固證稱：「我沒有看到甲○○
    受傷」云云，惟與事實不符，有如前述，自不足採為有利於被告乙○○之認定。
    被告乙○○毆打甲○○之事證亦臻明確，犯行堪以認定。
二、核被告等所為，均係犯刑法第二百七十七條第一項之傷害人之身體罪。
三、原審基於前述理由，因依刑法第二百七十七條第一項、第四十一條第一項前段、
    罰金罰鍰提高標準條例第一條前段、第二條各規定，於審酌被告智識程度、品行
    、犯罪所生傷害程度、犯罪後態度及被告甲○○犯罪情節輕微，被告乙○○惡性
    較重等一切情狀，就被告甲○○部分量處拘役十五日及就被告乙○○部分量處拘
    役三十日，並均諭知易科罰金折算之標準。經核其認事用法，俱無違誤，量刑亦
    甚允洽。上訴人等上訴意旨，否認犯罪，均無理由，胥予駁回。
四、查被告等前此均未曾受有期徒刑以上刑之宣告，有本院被告全國前案紀錄表各一
    份存卷可參，偶因房租繳納細節發生爭執，致罹刑章，情節非重，經此科刑教訓
    ，日後當知警惕而無再犯之虞，故本院認其所受上開刑之宣告，以暫不執行為適
    當，均併予宣告緩刑二年，以啟自新。
據上論斷，應依刑事訴訟法第三百六十八條、刑法第七十四條第一款，判決如主文。
本案經檢察官陳文禮到庭執行職務。
中      華      民      國     九十     年     十二     月     十九     日
                              台灣高等法院刑事第六庭
                                  審判長法  官  陳  春秋
                                        法  官  王  麗  莉
                                        法  官  高  明  哲
右正本證明與原本無異。
不得上訴。
                                        書記官  李  垂  福
中      華      民      國     九十     年     十二     月     二十     日
附錄：本案論罪科刑法條全文
刑法第二百七十七條第一項
傷害人之身體或健康者，處三年以下有期徒刑，拘役或一千元以下罰金。


司法院資訊處製作；財團法人民間司法改革基金會備份。
